【裁判字號】    97,訴,842
【裁判日期】    980904
【裁判案由】    給付借款
【裁判全文】
臺灣臺南地方法院民事判決               97年度訴字第842號
原      告  新榮資產管理股份有限公司
法定代理人  甲○○○
訴訟代理人  鄧嘉慧
            戊○○
被      告  丁○○
訴訟代理人  乙○○
上列當事人間請求給付借款事件，經本院於民國98年8月21日言
詞辯論終結，判決如下：
    主      文
被告應給付原告新台幣壹佰零壹萬零壹佰伍拾柒元，及自民國九
十三年九月四日起至清償日止，按週年利率百分之九．七五計算
之利息，暨按上開利率之百分之二十計算之違約金。
訴訟費用新台幣壹萬壹仟零玖拾捌元，由被告負擔。
    事實及理由
一、原告起訴主張：
  (一)本件原債權人新光人壽保險股份有限公司（下稱新光人壽）
    於民國95年5月30日就本案繫屬之本金暨利息（含已發生者
    ）、違約金（含已發生者）、墊付費用等債權、擔保物權及
    其他一切從屬權利一併讓與予原告，並依金融機構合併法第
    15條第1項第1款及第18條第3項之規定，於95年5月30日公告
    在台灣新生報第14、15版，此有債權讓與證明書可證，是本
    案之債權已合法移轉於原告，對被告自公告之日起立即發生
    轉讓之效力，合先陳明。
  (二)本件借款人丙○○於83年3月23日邀同被告丁○○為連帶保
    證人，向新光人壽借款，雙方並簽立住宅貸款借據借款金額
    新台幣（下同）237萬元，借款期間為83年3月23日起至103
    年3 月23日止，約定按年息9.75%計付利息，並以每月為1期
    ，分240期平均攤還本息；逾期未清償，除按原定利率計息
    外，逾期在六個月以內者，按上開利率之百分之十；逾期超
    過六個月者，按上開利率之百分之二十另計違約金；如有一
    期未按時償付本息，即喪失分期攤還之權利，全部借款視為
    到期，借款人願立即償還全部借款並繳付利息及違約金，連
    帶保證人願意立即如數代為清償，並拋棄先訴抗辯權。詎借
    款人丙○○未如期清償，經原債權人新光人壽聲請拍賣抵押
    物強制執行後，於鈞院92年執字第36002號執行案件受償1,3
    45,996元，尚積欠本金1,010,157元，及自拍賣受償翌日即
    93年9月4日起之利息、違約金。而被告丁○○為借款人丙○
    ○之連帶保證人，依法自應負連帶給付之責，爰依消費借貸
    、連帶保證之法律關係請求被告如數給付。
  (三)被告丁○○雖抗辯未於借據上及約定書之連帶保證人處簽名
    蓋章，但借款申請書及連帶保證人欄須自己填寫，並非由新
    光人壽人員代寫，是以被告丁○○之抗辯無理由。
  (四)聲明：
  1.被告應連帶給付原告1,010,157元，及自93年9月4日起至清
    償日止，按年利率百分之9.75計算之利息，並自93年9月4日
    起至清償日止，按上開利率百分之20計算之違約金。
  2.訴訟費用由被告負擔。
三、被告丁○○抗辯：借款人丙○○為被告丁○○之妹妹，但二
    人已經很久未聯絡，被告丁○○未曾擔任借款人丙○○之連
    帶保證人，其不知丙○○向新光人壽借款情事，亦從未將印
    章及身分證交由借款人丙○○保管，且未於借據及約定書連
    帶保證人處及借款之相關資料上簽名蓋章，自不負連帶保證
    責任。並聲明：1.原告之訴駁回。2.訴訟費用由原告負擔。
    3.如受不利判決，願供擔保請准免宣告假執行。
四、本件兩造不爭執之事實在於：
  (一)借款人丙○○於83年3月23日向新光人壽借款237萬元，簽立
    住宅貸款借據及約定書。借據及保證書上之連帶保證人欄位
    有「丁○○」之簽名及蓋章。（卷22-24頁借據暨約定書、
    保證書）
  (二)上開借據及保證書上「丁○○之印文」，被告丁○○承認係
    其所有，與丁○○於91年8月29日之印鑑變更登記申請書、
    提出本院97年6月6日民事聲明異議狀、支付命令送達證書、
    本卷39頁送達證書所蓋之印章為同一。（卷96頁筆錄）
  (三)借款人丙○○未依約如期清償，經原債權人新光人壽聲請拍
    賣抵押物強制執行後，於本院92年執字第36002號執行案件
    受償1,345,996元，尚積欠本金1,010,157元（卷25頁本院執
    行處分配表）。
  (四)新光人壽於95年5月30日就本案繫屬之本金暨利息（含已發
    生者）、違約金（含已發生者）、墊付費用等債權、擔保物
    權及其他一切從屬權利一併讓與予原告，並於95年5月30 日
    公告在台灣新生報第14、15版。（卷34頁債權讓與證明書、
    卷35頁債權讓與公告）
五、原告主張被告為系爭借款之連帶保證人，被告則抗辯其未曾
    擔任保證人，經查：
  (一)本件住宅貸款借據及保證書上，連帶保證人欄記載「丁○○
    」，並有丁○○之印文，而該印章經被告自認係其所有，與
    被告丁○○於91年8月29日之印鑑變更登記申請書、本院97
    年6月6日民事聲明異議狀、支付命令送達證書、本卷39頁送
    達證書所蓋之印章為同一（卷96頁筆錄），為被告所自認，
    被告並陳述該印章係在被告保管中，並鎖在抽屜裡，鑰匙由
    被告自行保管，丙○○不可能拿到，被告丁○○亦不曾拿印
    章給丙○○等情（卷96、97頁筆錄），是認該借據及保證書
    上之印章係被告丁○○所有，並由被告丁○○持續保管中，
    而無其他第三人可能取得。
  (二)又本件辦理放款業務之承辦人己○○到庭證述：「本件當初
    是承辦整批房貸，整棟大樓蓋好後，建設公司找我們承辦貸
    放，地點是在自強路公寓。因為整批房貸是建商約我們在蓋
    房屋的工地現場對保，因為對保工作是建商跟客戶約時間，
    我們派人在現場駐點，對保程序是客戶到了，我們看到借款
    本人及保證人，簽名蓋章後，再影印身分證給我們，就完成
    對保程序，因為是整批承作，故我們的對保地點就寫工作，
    事實上也是在工地做的。因為時間已經很久，若要回想，可
    能有困難。但我任職17年，我都是依照公司規定，一定要本
    人親自簽名蓋章，之後我們還會馬上影印身分證影本，因為
    對保一定要對身分證正本，看到本人，核對確認沒有錯，再
    把身分證影印下來。．．．對被告丁○○本人已經沒有什麼
    特別印象，我只知道當時一定都會核對本人身分，承辦案件
    過多，時間過久，無法記憶。」（卷97頁筆錄），是依證人
    證詞，貸款當時之作業程序，對保時須先核對身分證確認是
    否本人，簽名蓋章後，再影印身分證留存。參照原告提出之
    債權相關資料，顧客資料表有被告丁○○之身分證影本一份
    ，再參照被告自述其身分證、印章均無遺失，亦無交由借款
    人丙○○使用（卷16頁、96頁筆錄），則依一般銀行放款對
    保作業程序，可認本件確係被告本人擔任連帶保證人，否則
    相關借款之契據上，不會留有被告持有中印章之印文。
  (三)被告固抗辯該借據、保證書之簽名並非被告所親簽，並聲請
    送筆跡鑑定。經本院調取被告年82年9月10日於萬通銀行之
    開戶印鑑卡、91年8月29日之印鑑變更登記申請書、印鑑登
    記證明申請書，及被告親自於委任人、具狀人欄簽名之民事
    委任書、聲明異議狀與當庭書寫筆跡等資料送請憲兵學校、
    內政部警政署刑事警察局、法務部調查局、國防部憲兵司令
    部等單位鑑定，均因送鑑參考資料書寫字跡穩定性不足，難
    以歸納其特徵，影響筆跡鑑定之準確度及可靠性，致無法進
    行比對等情，有上開各單位函覆在卷可參，經詢問被告有無
    其他相關資料可供鑑定，被告則陳述其無法再提供任何資料
    （卷99頁筆錄），是依鑑定之方法無法證明借據上之筆跡非
    其字跡或遭偽造，被告抗辯其未簽立借據，並不可採。
  (四)又本件借款，原告受讓新光人壽債權，原債權人新光人壽聲
    請拍賣抵押物後，尚有本金1,010,157元，及自執行受償翌
    日起即93年9月4日起至清償日止，按原借據約定之利率年息
    百分之9.75、按該利率20％計算之違約金未清償，有原告提
    出之分配表、債權讓與證明書、債權讓與公告等在卷，並經
    本院調閱92年度執字第36002號卷查核明確，是原告請求被
    告依約負連帶保證責任，自屬有據，應予准許。
六、綜上所述，系爭借據上之印文係被告所有，該印章均在被告
    持續保管中，未曾遺失或交由第三人使用，並經證人證述本
    件放款作業，係經對保程序核對本人身分證件，始請本人於
    契據上簽名蓋章。被告筆跡經送鑑定結果，亦未能鑑定該筆
    跡係出於偽造。從而，原告本於消費借貸及連帶保證之法律
    關係，請求被告給付原告1,010,157元，及自93年9月4日起
    至清償日止，按年息百分之9.75計算之利息暨按上開利率百
    分之20計算之違約金，為有理由，應予准許。
七、本件訴訟費用確定為11,098元（即第一審裁判費），應由敗
    訴之被告負擔，本院併依職權宣告之。
八、結論：本件原告之訴為有理由，依民事訴訟法第78條、第87
    條第1項，判決如主文。
中    華    民    國    98    年    9     月    4     日
                  民事第三庭    法    官  蔡孟珊
以上正本證明與原本無異。
如對本判決上訴，須於判決送達後20日內向本院提出上訴狀，並
依民事訴訟法第77條之16繳交上訴費用。
中    華    民    國    98    年    9     月    4     日
                                書 記 官  吳幸芳


司法院資訊處製作；財團法人民間司法改革基金會備份。
